最高法院民事判決　　　　　　　　　　　　　　　　　八十八年度台上字第二一號
　　上　訴　人　丙○○
　　　　　　　　乙○○
　　共　　　同
　　訴訟代理人　李百峰律師
　　被 上訴 人　甲○○
右當事人間請求損害賠償事件，上訴人對於中華民國八十七年三月二十五日台灣高等
法院花蓮分院判決（八十七年度重訴字第三號），提起上訴，本院判決如左：
    主  文
原判決關於命上訴人連帶給付被上訴人新台幣五百七十萬八千五百四十元本息暨該訴
訟費用部分廢棄，發回台灣高等法院花蓮分院。
    理  由
本件被上訴人主張：上訴人乙○○與丙○○為母子關係，乙○○係台東市○○路六十
四號三才堂（神壇）屋主，丙○○為該堂負責人，因疏於檢查屋內火源有無安全，致
於民國八十六年三月七日上午十時許，因神壇桌上蠟燭及油燈座等火源不慎傾倒，引
燃桌下金紙等易燃物而引起火災，致延燒鄰近伊坐落台東市○○路六十二號所經營之
茶店，使伊所有之蘭花、茶葉，各種罐壺、傢俱（含電氣用品）依序各損害金額為新
台幣（下同）三百二十九萬一千元、一百七十五萬零六百元、五十八萬五千元、二百
萬一千一百五十元，合計損失為七百九十五萬八千一百四十四元等情，求為命上訴人
如數連帶賠償並加給法定遲延利息之判決（原審認定被上訴人蘭花損失二百八十萬元
、茶葉損失一百三十八萬四千元，傢俱損失九十九萬四千五百四十元，共計五百十七
萬八千五百四十元，判命上訴人應連帶給付被上訴人五百十七萬八千五百四十元，駁
回被上訴人其餘之請求，被上訴人就其敗訴部分，未據聲明不服，已告確定）。
上訴人則以：被上訴人請求金額過高，且其所提出收據之數量及價格亦不實在等語，
資為抗辯。
原審判命上訴人應連帶給付被上訴人五百十七萬八千五百四十元及其法定遲延利息，
無非以：被上訴人主張之事實，業據證人賴秀霞、賴茂霖、黃淑惠、林勝掛在上訴人
所涉公共危險案件偵審中證述明確。台東縣警察局消防隊人員現場勘查結果認：台東
市○○路六十四號東面及西面之外牆受火已完全燒失，南面僅鐵捲門及屋簷尚在，後
側二樓小房間外牆鐵皮亦受到火勢波及而彎曲，屋頂樑柱燒失，瓦片完全掉落，支撐
屋頂之鐵架亦嚴重彎曲變形，內部易燃物品嚴重燒毀，由殘留之物品及燒痕觀察，以
中央佛堂部分燒毀較嚴重，其餘同路第六十號、第六十八號、第七十號各住宅磚牆、
屋瓦尚在，僅表面水泥部分脫落，鐵皮屋簷及鐵捲門表面受到燻黑，第六十二號東面
與第六十號鄰接之外牆及北面房間、廚房之外牆尚在，僅表面水泥些許掉落，南面之
鐵捲門內面燒黑，外面及鐵皮屋簷僅有部分燻燒，西面與六十四號（即三才堂）鄰接
之隔間牆已燒失，屋頂瓦片全部燒落，燃燒後之樑柱大多倒向西南側偏茶葉架側，內
部可燃物品大多己燒毀，殘留之茶葉鐵罐及茶葉鐵桶燒痕顯示西側較東側嚴重，此有
該機關調查報告書及照片二十三張附於刑事卷可按。而上訴人所涉公共危險罪，亦經
原法院判處有期徒刑八月確定在案，有原法院八十六年度上易字第四四四號刑事判決
書附卷可憑，則被上訴人主張之事實，自堪採信。上訴人辯稱被上訴人請求賠償金額
過高，伊無力負擔，並不能免除其應負擔賠償被上訴人損失之責任。從而被上訴人依
民法第一百九十三條侵權行為之法律關係，請求上訴人應連帶負損害賠償責任，應予
准許。查被上訴人蘭花損失二百八十萬元，有收據十紙為證，並據證人劉文會結證無
訛，上訴人對此亦不爭執，並允諾予以賠償，自應准許。又被上訴人經營天山茶莊，
因本次失火致損失茶葉一百三十八萬四千元，有收據十紙為證，傢俱損失九十九萬四
千五百四十元，有收據廿三紙為證，且為上訴人所不爭執，並允予賠償，亦應准許。
以上合計為五百十七萬八千五百四十元，被上訴人訴請上訴人連帶給付伊五百十七萬
八千五百四十元及其法定遲延利息，自屬有據，應予准許等詞，為其判斷之基礎。
惟查原審以被上訴人所受損失，業據其提出收據為證，且為上訴人所不爭執，並允諾
予以賠償，自應准許云云。然依原審筆錄所載，上訴人對被上訴人提出之收據，一再
表示被上訴人所提出之物品及價格均有不實，若合理且實際損失，願意賠償，若純是
被上訴人表列無實據者，上訴人不承認等語（見原審卷第十四頁、第十七頁反面、第
二十七頁），足見上訴人對被上訴人所提收據形式及實質之真正及金額均有爭執。原
審未命被上訴人負舉證之責，竟謂上訴人對被上訴人提出之收據均不爭執，並允諾予
以賠償，殊嫌率斷，且有認定事實與卷內筆錄所載不符之違法。況被上訴人所提出收
據中，關於蘭花部分，證人劉文會所出具者僅其中二張金額合計六十二萬元而已（見
原審附民卷第三十頁、第三十一頁），且有出具收據者與購買者均屬同為訴外人林金
城者（見同前卷第二十四頁及第三十二頁），顯非被上訴人所購買。而被上訴人所買
之蘭花，於火災發生時其實際價值有無變動﹖原審均未調查，遽認被上訴人蘭花損害
二百八十萬元，自有未合。另被上訴人主張茶葉損失，係以其所購入茶葉收據為證，
惟被上訴人既係經營茶行，則自其購入茶葉以迄火災發生時，何以被上訴人均無售出
茶葉﹖而以購入時之收據所載金額作為其茶葉之損失﹖原審亦未查明。至被上訴人主
張傢俱損失部分，被上訴人所提出者均為估價單，並非收據，而其傢俱何時購買﹖有
無扣除折舊金額﹖原審悉未調查審認，遽以上開理由為上訴人敗訴之判決，自有可議
。上訴論旨，指摘原判決關於其敗訴部分為不當，求予廢棄，非無理由。
據上論結，本件上訴為有理由，依民事訴訟法第四百七十七條第一項、第四百七十八
條第一項，判決如主文。
中      華      民      國    八十八    年      一      月      八      日
                              最高法院民事第二庭
                                  審判長法官  曾  桂  香
                                        法官  劉  延  村
                                        法官  劉  福  聲
                                        法官  黃  秀  得
                                        法官  蘇  茂  秋
      右正本證明與原本無異
                                              書  記  官
中      華      民      國    八十八    年      一      月    二十二    日
                                                                    ｍ
